【裁判字號】    99,聲再,365
【裁判日期】    990916
【裁判案由】    偽造有價證券等
【裁判全文】
臺灣高等法院刑事裁定                 99年度聲再字第365號
再審聲請人
即受判決人  甲○○
上列受判決人因偽造有價證券等案件，對於本院96年度上訴字第
1526號中華民國97年10月30日確定判決（原審案號：臺灣桃園地
方法院95年度訴字第2269號，起訴案號：臺灣桃園地方法院檢察
署95年度偵字第1929號），聲請再審，本院裁定如下：
    主  文
再審之聲請駁回。
    理  由
一、聲請意旨略以：
  (一)聲請人係依往例，要求本件借款人張世滿除簽發本票2 紙供
    擔保外，尚須覓得第三人保證。張世滿乃就其中1 紙本票稱
    欲攜回找其前妻郭招妹簽妥後再交回，另紙本票則稱係已得
    郭招妹同意後而當場簽發，故聲請人並未有任何教唆犯行。
    而張世滿雖迭稱係受聲請人要求始在本件2 紙本票上記載郭
    招妹同為發票人云云，然其所陳非實，蓋其對向聲請人借款
    時須覓得保證人知之甚詳，其無非係於借貸後不想清償或無
    法清償，又恐郭招妹之不動產遭到法院拍賣，始與郭招妹辦
    理假離婚，並為上開虛偽之陳述。又張世滿既需錢孔急，自
    會依聲請人之要求而辦理，聲請人豈會甘冒刑責而偽造有價
    證券？況本票上郭招妹之簽名倘為聲請人所教唆，則該本票
    到期後無法兌現，張世滿又未清償，因郭招妹之簽名係虛偽
    ，在訴訟上自無法對郭招妹求償，則偽造其簽名並無實益，
    僅係徒使聲請人自陷刑責，聲請人豈會如此？足見聲請人並
    無教唆偽造有價證券之犯行。
  (二)郭招妹確有就張世滿所積欠之債務，與聲請人書立和解書，
    該和解書並非聲請人擅自偽造，此有郭招妹於民國（下同）
    98年1 月22日與聲請人簽立之和解書為證。又系爭93 年4月
    18日和解書送鑑定後，內政部警政署刑事警察局（下稱刑事
    警察局）對於和解書上之郭招妹簽名雖表「歉難鑑定」，惟
    此係因「爭議簽名字跡與比對文件上郭招妹簽名字跡書寫方
    式不相同，且書寫特徵不明顯」所致而並非直言兩者不符，
    此或係因郭招妹故意以不同之書寫方式書寫所致，豈能據此
    即逕予推論93年4 月18日和解書係聲請人偽造，足見聲請人
    並無行使偽造私文書之犯行。
  (三)縱上所述，依諸上開確實之新證據，足見聲請人並無鈞院96
    年度上訴字第1526號確定判決所指教唆偽造有價證券、行使
    偽造私文書等犯行。爰依刑事訴訟法第420 條第1 項第6 款
    之規定，聲請准予再審等語。
二、惟查：
  (一)按「有罪之判決確定後，有左列情形之一者，為受判決人之
    利益，得聲請再審︰……六、因發現確實之新證據，足認受
    有罪判決之人應受無罪、免訴、免刑或輕於原判決所認罪名
    之判決者。」、「法院認為再審無理由者，應以裁定駁回之
    。」刑事訴訟法第420 條第1 項第6 款、第434 條第1 項分
    別定有明文。而刑事訴訟法第420 條第1 項第6 款所謂「發
    現確實之新證據」，係指該證據於事實審法院判決前業已存
    在，為法院、當事人所不知，不及調查斟酌，至其後始行發
    現，且就證據本身形式觀察，固不以絕對不須經過調查程序
    為條件，但必須顯然可認為足以動搖原有罪確定判決，而為
    受判決人無罪、免訴、免刑或輕於原判決所認罪名之判決者
    為限（最高法院33年度抗字第70號、40年度台抗字第2 號、
    41年度台抗字第1 號判例參照）。
  (二)聲請意旨(一)部分，聲請人雖就本件案發經過、實務上借款之
    情狀加以敘述，並解釋其絕無教唆偽造有價證券之意圖，惟
    此部分所執之理由，不僅於本院96年度上訴字第1526號案件
    審理時業已提出，並經本院上開判決詳加指駁，且此部分僅
    係就原確定判決所涉事實予以闡述，並未具體指明有何新證
    據，且該證據於本院判決前業已存在，而為法院或當事人所
    不知，不及調查斟酌，至其後始行發現；況就聲請意旨所述
    內容在形式上加以觀察，尚非顯然可認為足以動搖原有罪確
    定判決，而為受判決人無罪、免訴、免刑或輕於原判決所認
    罪名之判決者，故聲請意旨(一)部分所指，核與刑事訴訟法第
    420 條第1 項第6 款之規定不相符合。
  (三)聲請意旨(二)部分，聲請人雖提出其與郭招妹於98年1 月22日
    簽立之和解書，以證明系爭93年4 月18日和解書非聲請人所
    偽造，惟本院96年度上訴字第1526號判決係於97年10月30日
    宣示，有該判決影本在卷可稽，而本件聲請狀內所附之和解
    書則係於98年1 月22日簽立，是該和解書自非於本院判決前
    業已存在，而為本院或當事人所不知，不及調查斟酌，依上
    開最高法院判例意旨，本件聲請所提出98年1 月22日簽立之
    和解書，自非屬刑事訴訟法第420 條第1 項第6 款規定之新
    證據。聲請意旨另指93年4 月18日和解書上之「郭招妹」簽
    名，刑事警察局僅稱無法鑑定，並非直接表明兩者不符，亦
    有可能係因郭招妹故意所致云云，惟此不僅業經本院上開判
    決闡明不得據此為有利於被告之認定，且係對本院判決之證
    據取捨加以爭執，而非提出新證據，故此部分亦與刑事訴訟
    法第420 條第1 項第6 款規定之新證據不相符合。
  (四)縱上所述，本件聲請意旨所指，或係對於本院上開判決認事
    用法、證據取捨加以爭執，縱有提出證據，惟該證據係於本
    院上開判決宣示後始行產生，自非屬於本院判決宣示前業已
    存在，而為本院或當事人所不知，不及調查斟酌，至其後始
    行發現之「確實之新證據」。從而，本件聲請人聲請再審為
    無理由，應予駁回。
三、據上論結，依刑事訴訟法第434 條第1 項裁定如主文。
中    華    民    國    99    年    9     月    16    日
                  刑事第四庭  審判長法  官  陳筱珮
                                    法  官  陳玉雲
                                    法  官  邱滋杉
以上正本證明與原本無異。
如不服本裁定，應於收受送達後五日內向本院提出抗告狀。
                                    書記官  劉貞達
中    華    民    國    99    年    9     月    16    日

司法院資訊處製作；財團法人民間司法改革基金會備份。
